臺灣新竹地方法院民事簡易判決　　　　 94年度竹簡字第256號
　　原　　　告　乙○○
　　　　　　　　　　　　　　弄.
　　被　　　告　甲○○
　　　　　　　　　　　　　　一.
上列當事人間請求損害賠償事件，本院於民國94年3月14日辯論
終結，判決如下：
    主      文
被告應給付原告新台幣壹拾陸萬柒仟貳佰柒拾柒元，並自民國九
十三年十一月三日起至清償日止，按年息百分之五計算之利息。
原告其餘之訴駁回。
訴訟費用由被告負擔二分之一，餘由原告負擔。
本判決原告勝訴部分，得假執行。
原告其餘假執行之聲請駁回。
    事實及理由
一、原告主張：被告於民國93年2月4日晚間11時40分許，駕駛車
    號５Ｈ—２３６８號自小客車（下稱被告車），行經國道一
    號新竹交流道北上匝道往主線車道方向行駛，至93.5公里處
    ，因未注意車前狀況及與前車保持行車安全距離，因而煞車
    不及，追撞前方由訴外人即原告之妻陳彥霖所駕駛原告所有
    之車號ＪＺ—５０６０號自用小客車（下稱原告車），致原
    告車往前推撞前方由訴外人廖榮聰所駕駛之車號８２２—Ｌ
    Ｕ號營業小客車（下稱廖車），造成原告車之車頭及車尾保
    險桿損壞，廖車之車尾行李箱及後保險桿損壞。原告為此支
    出原告車之拖吊費新台幣（下同）4,200元，車頭修理費77,
    000元（車尾毀損部分業經被告之保險公司理賠予原告），
    另賠償訴外人廖榮聰車尾毀損部分之修理費用213,687元，
    及修車期間24天內無法使用另行租車之損失，以一天1,000
    元計算共計24,00 0元。惟本件車禍之發生係因被告行車時
    未保持安全距離而肇事，導致原告車與廖車受損，應由被告
    負擔全部之損害賠償責任，原告先行賠償訴外人廖榮聰致被
    告免負賠償責任，係無法律上之原因受有利益，致原告受有
    損害，是原告本於侵權行為及不當得利之法律關係，請求被
    告如數賠償。
    並聲明：(1)被告應給付原告318,887元，及自起訴狀繕本送
    達之翌日起至清償日止，按週年利率百分之10計算之利息。
    (2)願供擔保，請准予宣告假執行。
二、被告則以：查93年2月4日當晚因天雨而視線不良，當時被告
    車、原告車及廖車皆欲從新竹交流道匝道欲進入主線車道，
    惟尚未進入主線，其看見廖車踩煞車，其也跟著踩煞車，但
    是原告車已經先追撞廖車，廖車被撞後往右方行進，後來被
    告車又撞到原告車，原告車被撞後，往左邊行進，但沒有再
    去撞廖車，當時其車速約六、七十公里。故原告車車頭受損
    及廖車車尾受損部分，係因原告車未與廖車保持安全距離造
    成，與被告無關，被告不負賠償責任。又縱認被告應負賠償
    責任，惟修理費用零件部分係以新品代替舊品，應予折舊。
    並聲明：原告之訴駁回。
三、得心證之理由
    本件兩造之爭點為：被告是否應對原告車車頭受損及廖車車
    尾受損之損害負賠償責任？其應賠償之數額為何？玆分述如
    下：
（一）原告主張本件車禍係被告車追撞原告車後，原告車再向前
      推撞廖車，被告則辯稱係原告車先追撞廖車，其後被告車
      再追撞原告車云云，經查，事故發生時三部小客車之排列
      順序為廖車在最前方，原告車在中，被告車在後，三部車
      均行駛在高速公路北上匝道欲進入主線車道，惟尚未進入
      主線車道時發生踫撞，為兩造所不爭執，經本院調閱本件
      車禍之交通事故調查報告表、現場照片、警訊筆錄等資料
      ，並訊問證人廖榮聰，證人廖榮聰稱：「（問：發生車禍
      時，你的車被撞幾次？一次，我總共聽到二聲碰撞，是先
      聽到後面有一聲碰撞，之後再聽到第二聲碰撞，就是原告
      的車撞到我的車尾部分」（見本院卷第69頁）。其所述與
      原告主張係被告車追撞原告車後，原告車再向前推撞廖車
      之情形相符，反之，如依被告所述，係原告車先追撞廖車
      ，其後被告車再追撞原告車，則證人廖榮聰聽到的第一次
      踫撞聲應係其車遭原告車追撞，且衡情第一次踫撞後，原
      告車與廖車已無距離或距離甚短，第二次踫撞即被告車自
      後追撞原告車時，原告車應會與廖車再次發生踫撞，致廖
      車遭到二次踫撞，而非只遭一次踫撞。又本件車禍經台灣
      省竹苗區車輛行車事故鑑定委員會及台灣省車輛行車事故
      覆議鑑定委員會鑑定，初議結果採認原告主張之事實，認
      為係被告未注意車前狀況追撞原告車，原告車再推撞廖車
      ，被告為肇事原因，訴外人陳彥霖與證人廖榮聰則無肇事
      因素，而覆議結果，則採認被告主張之事實，認為有二階
      段踫撞，第一階段原告車撞廖車部分，係訴外人陳彥霖未
      與前車保持行車安全距離追撞前車，為肇事原因，證人廖
      榮聰無肇事因素，而第二階段被告車撞原告車部分，係被
      告未與前車保持安全距離而追撞前車，為肇事原因，訴外
      人陳彥霖無肇事因素，有鑑定意見書各一份附卷可參（見
      本院卷第8、28頁）。查覆議意見認定之依據，係以：由
      三車車損照片顯示，原告車與被告車車頭毀損狀況均為前
      保險桿下陷、引擎蓋上方凹損，廖車與原告車車尾均為後
      保險桿損壞，認為原告車與被告車均係緊急踩煞車致使車
      頭下沈，而自後追撞前車，故推論原告車應係煞車不及追
      撞前車，而非推撞。惟查，警方函送本院之車損照片，原
      告車之二張照片均為車尾照片，並無車頭照片，且原告亦
      陳明肇事當天並未照車頭，覆議意見所憑據之車頭照片即
      失其依據，且其立論基礎認為原告車因煞車不及而追撞廖
      車，始會發生車頭下沈現象，如係推撞廖車，則不會有踩
      煞車造成車頭下沈現象，亦有疑義，蓋原告車遭被告車自
      後方追撞時，如與廖車間有相當之距離，以一般人下意識
      之反應，應係踩煞車以避免撞及前車，故推撞情形仍有可
      能有車頭下沈之現象，而訴外人陳彥霖警訊時亦供稱發生
      危險時，其速度為40公里，與前車有三個車身長，其立即
      減慢速度（應有踩煞車），而被告亦供稱發現危險時車速
      為70公里，其與原告車有三個車身距離，並立即踩煞車云
      云，足見三車當時仍有一定之車距及速度，原告主張訴外
      人陳彥霖遭被告追撞後煞車不及，致推撞廖車，並無悖於
      常理之處，且覆議委員會採認之事實，與證人廖榮聰前開
      證述內容，顯有矛盾，本院認為證人廖榮聰與兩造並無親
      誼或夙怨，與本件訴訟亦無利害關係，應無故意為不實陳
      述之理，覆議委員會並未參酌證人之上開證述，所為有推
      論過程又有前開瑕疵，本院認為不足採信，應以初議之鑑
      定意見為可採。
（二）按道路交通安全規則第94條第1項、第3項規定：「汽車在
      同一車道行駛時，除擬超越前車外，後車與前車之間應保
      持隨時可以煞停之距離。汽車行駛時，駕駛人應注意車前
      狀況及兩車併行之間隔，並隨時採取必要之安全措施」。
      又民法第184條規定：「因故意或過失，不法侵害他人之
      權利者，負損害賠償責任。故意以背於善良風俗之方法，
      加損害於他人者亦同。違反保護他人之法律，致生損害於
      他人者，負賠償責任。但能證明其行為無過失者，不在此
      限」。第191-2條規定：「汽車、機車或其他非依軌道行
      駛之動力車輛，在使用中加損害於他人者，駕駛人應賠償
      因此所生之損害。但於防止損害之發生，已盡相當之注意
      者，不在此限」。被告未注意車前狀況，自後方追撞原告
      車，致原告車向前推撞廖車，自有過失，且原告車與廖車
      之損害，與被告之過失行為間，有相當因果關係，原告與
      證人廖榮聰自得請求被告負損害賠償責任，惟原告已先賠
      償證人廖榮聰部分，使被告免其賠償責任，且無法律上之
      原因，按民法179條規定：「無法律上之原因而受利益，
      致他人受損害者，應返還其利益。雖有法律上之原因，而
      其後已不存在者，亦同」。故原告依據不當得利法律關係
      ，請求被告返還其所受之利益，亦為正當。
（三）按民法第196條規定：不法毀損他人之物者，被害人得請
      求賠償其物因毀損所減少之價額。又按物被毀損時，被害
      人除得依民法第一百九十六條請求賠償外，並不排除民法
      第二百十三條至第二百十五條之適用。依民法第一百九十
      六條請求賠償物被毀損所減少之價額，得以修復費用為估
      定之標準，但以必要者為限，例如：修理材料以新品換舊
      品，應予折舊（最高法院77年度第9次民事庭會議決議(一)
      參見），查原告主張其所有之車車頭部分因遭被告撞毀，
      共支出77,000元，其中零件費用49,200元，工資27,800元
      ，另支出拖吊費用4,200元，業據其提出估價單、統一發
      票、拖救服務三聯單為證。零件部分係以新品代替舊品，
      自應折舊，查原告車為84 年6月核發使用執照，有使用執
      照一份可稽（見本院卷第49頁），至發生本件車禍時，已
      使用逾五年，依行政院（七九）財字第○六七○號、臺（
      四五）財字第一四八○號令公布之固定資產耐用年數表及
      固定資產折舊率表，自用小客車耐用年數為五年，每年折
      舊千分之369，逾五年部分不再折舊，故零件部分折舊後
      為原價十分之一即4,920 元，加計工資及拖吊費用後，原
      告得請求之修理費用為36,920元。
（四）又查原告支出廖車修理費用188,000元（原開立估價單為
      213,687元，實付188,000元），其中零件費用為140,380
      元，工資為47,260元，另賠償修理期間24天租車費用共
      24,000元，亦據提出修理費用估價單、統一發票、同意交
      修切結書、收條，並據證人廖榮聰證述在卷，查廖車為91
      年7月核發使用執照，有使用執照一份可稽（見本院卷第
      50頁），至發生本件車禍時，已使用1年7個月（不滿一個
      月以一個月計），依上開固定資產耐用年數表及固定資產
      折舊率表，運輸業用小客車耐用年數為四年，每年折舊千
      分之438，折舊後零件費用為58,737元（計算方式如附表
      ），加計工資及租車費用為130,357元。
四、從而，原告本於侵權行為及不當得利之法律關係，請求被告
    賠償167,277元，及自起訴狀繕本送達翌日即民國93年11月3
    日起至清償日止，按年息百分之5（見民法第203條、第233
    條）計算之利息之範圍內，為有理由；逾此部分之請求，即
    非正當，應予駁回。
五、本件原告勝訴部分，為簡易訴訟程序所為告敗訴之判決，爰
    依民事訴訟法第389條第1項第3款之規定，依職權宣告假執
    行。至於其敗訴部分，假執行之聲請因訴之駁回而失所依據
    ，應予駁回。
六、訴訟費用負擔之依據：民事訴訟法第79條。
中　　華　　民　　國　　94　　年　　4 　　月　　8 　　日
                  新竹簡易庭    法  官  彭洪英
以上正本係照原本作成。
如對本判決上訴須於判決送達後20日內向本院提出上訴狀。
                                書記官  蔣淑君
中　　華　　民　　國　　94　　年　　4 　　月　　8 　　日
附表
┌──────┬─────────────────────┬──────┐
│年      度  │更新零件費用折舊之計算（元以下四捨五入）  │備註        │
├──────┼─────────────────────┼──────┤
│第一年折舊  │140380x0.438＝61486                       │            │
├──────┼─────────────────────┼──────┤
│第二年折舊  │(000000-00000)x0.438×7／12＝20157        │            │
├──────┼─────────────────────┼──────┤
│折舊後金額  │000000-00000-00000＝58737                 │            │
└──────┴─────────────────────┴──────┘
